【裁判字號】    97,再易,8
【裁判日期】    970516
【裁判案由】    再審之訴
【裁判全文】
臺灣板橋地方法院民事判決               97年度再易字第8號
再審原告    甲○○
再審被告    乙○○
                        號
上列當事人間請求再審之訴事件，再審原告對於本院民國96年8
月29本院93年度簡上字第204 號確定判決提起再審之訴，本院判
決如下：
    主  文
再審之訴駁回。
再審訴訟費用由再審原告負擔。
    理  由
一、本件再審原告對於本院93年度簡上字第204 號請求給付報酬
    事件之確定判決，係以發現有新證據為再審理由，即(一)再審
    原告近日發現再審被告在另法庭上民國97年3 月14日說原判
    決第7 頁第5 行土地使用費他只有1/2 。(二)以及又發現雙方
    在90年7 月12日立有協議第4 條定有1/2 之規定，如有違背
    ，加倍罰款。(三)原判決全文均未提及此事。即由於再審被告
    在另案陳述，可知原確定判決第7 頁第5 行所載之「上訴人
    乙○○主張：已依判決結果經強制行程序給付自85年7 月1
    日起至89年6 月30日之土地使用補償金新臺幣（下同）32萬
    4,189 元」等為不實在，將其應負擔1/2 ，避而不談，且將
    其惡意栽贓在再審原告之行為，原確定判決就此部分怎可疏
    忽未論。另原判決第5 頁14行載9 萬3,320 元，亦屬土地使
    用費，屬再審被告應負擔1/2 者，當然亦在本件再審之內。
    第5 頁第8 行之房屋介紹費5 萬元，雖非土地使用費，但在
    1/2 範圍內，亦為本件再審範圍。(四)另發現原判決第6 頁第
    4 行「土地補償金款」尚未分配（仍保留在再審被告手中，
    俟臺灣台北地方法院89年度訴字第3950號給付土地使用金之
    訴終結後，始進行分配），事未了怎可結案？關於此部分原
    判決未確定。為此提起本件再審之訴，請求再審被告應再給
    付再審原告30萬元及自前案判決之日起至清償日止，按年息
    5%計算之利息。
二、按再審之訴，應於30日之不變期間內提起。前項期間，自判
    決確定時起算，判決於送達前確定者，自送達時起算；其再
    審之理由發生或知悉在後者，均自知悉時起算。但自判決確
    定後已逾5 年者，不得提起。以第496 條第1 項第5 款、第
    6 款或第12款情形為再審之理由者，不適用前項但書之規定
    ，民事訴訟法第500 條定有明文。次按再審之訴不合法者，
    法院應以裁定駁回之，民事訴訟法第502 條第1 項定有明文
    。經查，本院93年度簡上字第204 號判決上訴利益未逾民事
    訴訟法第466 條所定數額，不得上訴於第三審，於96年8 月
    29日判決後送達前即確定，再審原告於96年9 月5 日收受判
    決書後，於97年4 月14日以「發現新證據」為由提起本件再
    審之訴，除其中「再審被告97年3 月14日在另法庭上說原判
    決第7 頁第5 行土地使用費他只有1/2 （並提出本院97年度
    板簡調字第78號言詞辯論筆錄一份為佐）。」部分，可認合
    於知悉後30日不變期間之要件外。其餘部分之再審理由均至
    遲於再審原告收受前開確定判決時（即96年9 月5 日）即可
    知悉，準此其餘部分已逾30日之不變期間，其訴難認為合法
    ，應予駁回，爰不再贅論，先此敘明。
三、按民事訴訟法第496 條第1 項第13款所謂當事人發現未經斟
    酌之證物，係指前訴訟程序事實審之言詞辯論終結前已存在
    之證物，因當事人不知有此，致未經斟酌，現始知之者而言
    。倘當事人早知有此證物得使用而不使用，即無所謂發見，
    自不得以之為再審理由（最高法院87年度台上字第1160號判
    決意旨參照）。至民事訴訟法第497 條所謂「足以影響於判
    決之重要證物漏未斟酌者」，則係指於前訴訟程序已提出，
    但漏未斟酌而言。經查：本件再審原告所提出新證據（即「
    本院97年度板簡調字第78號返還不當得利事件97年3 月14日
    言辯論筆錄」），既非前訴訟程序事實審之言詞辯論終結前
    已存在之證物，致當事人不知有此，而未經斟酌；或已提出
    ，但未經斟酌，按諸前開說明，再審原告自不得以之為再審
    理由。
四、綜上所述，再審原告主張之上情，或罹30日不變期間，應予
    駁回；或不合於民事訴訟法第496 條第1 項第13款、第497
    條所定之再審事由，而顯無理由，爰不經言詞辯論，予以判
    決駁回。
據上論結，本件再審之訴為無理由，依民事訴訟法第502 條、第
78條判決如主文。
中    華    民    國    97    年    5     月    16    日
                  民事第一庭    審判長法  官  李世貴
                                      法  官  黃若美
                                      法  官  黃信滿
以上正本證明與原本無異
不得上訴
中    華    民    國    97    年    5     月    19    日
                                      書記官  林月蓉


司法院資訊處製作；財團法人民間司法改革基金會備份。
